【裁判字號】    98,交訴,21
【裁判日期】    980617
【裁判案由】    過失致死
【裁判全文】
臺灣屏東地方法院刑事判決              98年度交訴字第21號
公  訴  人  臺灣屏東地方法院檢察署檢察官
被      告  甲○○
上列被告因業務過失致死案件，經檢察官提起公訴（97年度偵字
第6513號），本院判決如下：
    主  文
甲○○從事業務之人，因業務上之過失致人於死，處有期徒刑壹
年。
    事  實
一、甲○○以販賣蔬菜為業，固定每週三、五、六駕駛小貨車至
    市場販入蔬菜，駕駛小貨車為與其主要業務有直接、密切之
    關係之附隨事務，為從事駕駛業務之人，於民國97年8 月23
    日（週六）凌晨，其依例駕駛車牌號碼E8-4980 號自用小貨
    車欲至市場販入蔬菜，於3 時55分許，沿屏東市○○路由西
    往東方向行駛，行經位於屏東市○○路650 號之屏東市果菜
    市場（海豐分場）大門前方對向外側慢車道時，其右前側之
    來向適有罹患中度肢障之行人簡勝雄沿路邊緩步前行，甲○
    ○本應注意車前狀況，並隨時採取必要之安全措施，且當時
    天候晴、夜間有照明、柏油路面乾燥、無缺陷、無障礙物、
    視距良好，客觀上並無不能注意之情事，竟疏未注意，不慎
    以該小貨車右前側猛力撞擊簡勝雄，致簡勝雄受有肝臟破裂
    ，併出血性休克、顏面挫傷及骨折等傷害，經送醫救治，仍
    於97年8 月24日上午9 時10分許，因傷重不治死亡。
二、案經簡勝雄之弟乙○訴由屏東縣政府警察局屏東分局報請臺
    灣屏東地方法院檢察署檢察官偵查起訴。
    理  由
一、按被告以外之人於審判外之言詞或書面陳述，除法律有規定
    者外，不得作為證據；被告以外之人於審判外之陳述，經當
    事人於審判程序同意作為證據，法院審酌該言詞陳述或書面
    陳述作成時之情況，認為適當者，亦得為證據，刑事訴訟法
    第159 條第1 項、第159 條之5 第1 項分別定有明文。本判
    決引用之各項證據，包括傳聞證據，經公訴人與被告甲○○
    均同意作為證據，本院審酌各該證據資料製作時之情況，尚
    無違法不當及證明力明顯過低之瑕疵，認為以之作為證據應
    屬適當，依上開說明，均有證據能力。
二、訊據被告甲○○固不爭執上揭被害人簡勝雄所受傷害及死亡
    結果，係與其於案發時地所駕駛之小貨車右前側碰撞所致，
    惟矢口否認有何過失，辯稱：伊看到對方逆向慢慢走過來，
    就馬上停車，伊車停下來時，對方距離伊大概10公尺，一直
    走過來，伊停車等對方幾分鐘都沒動，有按喇叭，沒有往旁
    邊繞過去，是因為怕後面有車，對方慢慢走過來，因為跌倒
    撞到伊的車云云。經查：
    (一)被害人因本件車禍受有肝臟破裂，併出血性休克、顏面挫
      傷及骨折等傷害致死，有臺灣屏東地方法院檢察署相驗屍
      體證明書、寶建醫療社團法人寶建醫院診斷證明書各1 紙
      附卷可證（見相卷第14、31頁），可見車禍撞擊力道非輕
      。且其左右膝前部各有2 ×2 公分、2 ×5 公分挫傷，其
      身高165 公分等情，有臺灣屏東地方法院檢察署檢驗報告
      書1 份在卷可考（見相卷第32～37頁）。
    (二)被告所駕駛之小貨車於肇事後有前擋風玻璃右下角呈蜘蛛
      網狀裂痕、右前車燈周圍膠殼破裂、車前塑化保險桿右側
      凹陷及破裂之損壞情形，有車損補拍照片6 張附卷可據（
      見相卷第24～26頁），被告於警詢中供稱上開車損係本件
      車禍所造成（見相卷第6 頁背面），核與被害人所受傷之
      顏面、肝臟、膝前部之高度大致相當，可見被告上開車損
      情形，確係碰撞被害人所生。從車損情形，益見本件車禍
      之撞擊力道猛烈；且被害人未及倒地之前，即以上開受傷
      部位同時與肇事車輛前述損壞部位分別碰撞，可知係快速
      撞擊，且撞擊之際，被害人呈面對該車之站姿。
    (三)肇事現場位於雙線道之外側慢車道，且無煞車輪胎痕跡，
      有道路交通事故現場圖1 紙附卷可查，可見被告並未緊急
      煞車，而是駕車行駛中直接、快速、猛烈撞擊其右前側即
      路邊來向步行之被害人。
    (四)被害人生前患有陳舊性腦中風、血管性巴金森氏症，致左
      側肢體無力、步態不穩，領有中度肢障之身心障礙手冊，
      有行政院衛生署屏東醫院乙種診斷證明書、身心障礙手冊
      影本各1 紙在卷可按，可見被害人步行必定緩慢，不可能
      自己突然衝至被告車前。
    (五)汽車行駛時，駕駛人應注意車前狀況，並隨時採取必要之
      安全措施，道路交通安全規則第94條第3 項定有明文。又
      案發時地天候晴、夜間有照明、柏油路面乾燥、無缺陷、
      無障礙物、視距良好，有道路交通事故調查報告表(一)1 紙
      在卷可佐，客觀上並無不能注意之情事。從而，被告駕車
      行駛中，疏未注意車前狀況，直接、快速、猛烈撞擊來向
      路邊緩慢步行之被害人，確有重大明顯之過失。
    (六)至被告於準備程序、審理中所辯其停車後被害人跌倒自撞
      其車一節，核與其於警詢、偵訊中所辯其有煞車但來不及
      等語（見相卷第6 頁背面、第29頁），顯有矛盾，均難以
      遽信。若係被害人跌倒而自行撞及停止間之車輛，則撞擊
      力道不至導致上述車損及被害人傷亡之強烈程度，且若先
      跌倒才撞車，則撞擊時因身體角度傾斜，更不至造成顏面
      、肝臟、膝部（對應前擋風玻璃右下角、右前車燈周圍、
      前保險桿右側）等3 處高低不同部位同時碰撞之情形；又
      若被告有煞車但來不及，則緊急煞車在乾燥柏油路面上應
      留下輪胎摩擦地面之煞車痕跡，但事實上無此煞車痕跡，
      前已敘明，況被告於上開警詢、偵訊中均稱距離20公尺遠
      就看見被害人云云，顯有充裕之煞車反應距離，若有煞車
      ，則不至煞車不及，可見被告前後所辯皆與事實不符，均
      顯係卸責之詞，殊不足採。
    (七)至臺灣省高屏澎區車輛行車事故鑑定委員會、臺灣省車輛
      行車事故覆議鑑定委員會雖認為「行人簡勝雄，夜晚違規
      於種有路樹之分向劃分島路段穿越車道時，疏未注意看清
      左右無來車小心穿越，為肇事原因」、「甲○○駕駛小貨
      車直行無肇事因素」，有臺灣省高屏澎區車輛行車事故鑑
      定委員會97年9 月26日高屏澎鑑字第0976002337號函檢送
      之高屏澎鑑字第970624號鑑定意見書、臺灣省車輛行車事
      故覆議鑑定委員會97年12月17日覆議字第0976204728號函
      各1 份在卷（見相卷第46～48頁、偵卷第3 頁），其無非
      以被告於警詢所稱「對方由路中安全島處往路旁橫越道路
      ，我見狀便煞車，但仍碰撞」等語，及偵訊中所稱「我以
      為他會停在那邊，但是他往我的方向逆向衝過來」等語為
      主要依據。若果係被害人貿然從有路樹遮蔽之分向劃分島
      衝入車道，立即撞及在內側快車道行駛中之車輛，則此一
      假設中之肇事車輛駕駛人可能有客觀上不能注意之情事，
      而有認無過失之餘地。但事實不然，被害人為中度肢障之
      人，步行緩慢，難認能有突然衝入車道之動作，且被告所
      駕駛位置在外側慢車道，與分向劃分島之間，尚隔有內側
      快車道，況撞擊點在被告車輛右前側，意味被害人若果係
      自分向劃分島進入車道而橫越道路，亦即被害人業已穿越
      內側快車道，並從被告車前左側走到右側，則被告必須有
      非常充裕之時間以觀察被害人之動作，始能目睹其所述之
      被害人橫越道路之情節，則更無不能注意之可能；況被告
      於上開警詢、偵訊中亦稱其距離20公尺遠就看見被害人，
      被害人走路像螃蟹等語，確無不能注意之情事，上開鑑定
      意見未審酌至此，亦未詳述理由，率認被告無肇事因素，
      即有可議。況被害人橫越道路之情節，乃被告一面之詞，
      而被告於上開覆議鑑定後之偵訊中，已改稱被害人係橫越
      道路後，再轉身向其走過來，然後才撞到云云；又於準備
      程序及審理中，翻異辯解為其停車後仍距離被害人10公尺
      ，係被害人跌倒自撞云云，反覆加油添醋，核與上開鑑定
      意見所憑認之事實差距甚大，而上開鑑定意見對此情形亦
      未及審酌，所為認被告無肇事因素之結論，自不足採。
    (八)綜上所述，事證明確，被告所辯顯係卸責之詞，不足採憑
      ，其犯行堪以認定，應予依法論科。
三、另按刑法上所謂業務，係指個人基於其社會地位繼續反覆所
    執行之事務，包括主要業務及其附隨之準備工作與輔助事務
    在內。此項附隨之事務，並非漫無限制，必須與其主要業務
    有直接、密切之關係者，始可包含在業務概念中，而認其屬
    業務之範圍，最高法院著有89年台上字第8075號判例可稽。
    而被告供承以販賣蔬菜為業，其主要業務係從事自市場販入
    蔬菜再賣出之工作，固定每週三、五、六駕駛上開小貨車至
    市場販入蔬菜，於案發時地要去菜市場買菜回去賣等語（見
    本院卷第23頁背面～第24頁），顯係執行與其販賣蔬菜業務
    有直接、密切關係之準備工作或輔助行為，駕駛小貨車自係
    被告之附隨事務，故被告當時確為從事駕駛業務之人。
四、核被告所為，係犯刑法第276 條第2 項之業務過失致死罪。
    起訴法條引用同條第1 項之過失致死罪，尚有未洽，自應予
    變更。被告固然於員警前往現場處理時在場，並當場承認為
    肇事人，有屏東縣政府警察局道路交通事故肇事人自首情形
    紀錄表1 紙在卷可憑，惟被告飾詞否認犯行，顯無悔意，自
    無依刑法第62條減輕其刑之必要。爰審酌被告身為從事駕駛
    業務之人，行車時竟不注意車前狀況，直接撞擊行人致死，
    違反注意義務之程度及所生危害均重大，猶飾詞否認犯行，
    拒與告訴人和解，可見犯後態度不佳，惟念其年歲非輕，無
    犯罪前科，有臺灣高等法院被告前案紀錄表附卷可參，素行
    尚佳等一切情狀，量處如主文所示之刑，以示懲儆。
據上論斷，應依刑事訴訟法第300 條、第299 條第1 項前段，刑
法第276 條第2 項，刑法施行法第1 條之1 ，判決如主文。
本案經檢察官陳啟能到庭執行職務
中    華    民    國    98    年    6     月    17    日
                    交通法庭    審判長法  官  王以齊
                                      法  官  江振源
                                      法  官  蔡嘉裕
以上正本證明與原本無異。
如不服本判決，應於收受本判決送達後10日內，向本院提出上訴
書狀（應敘述具體理由並附繕本）轉呈二審法院，其未敘述上訴
理由者，至遲應於上訴期間屆滿後20日內，向本院補提理由書狀
，切勿逕送二審法院。
中    華    民    國    98    年    6     月    17    日
                                      書記官  許倬維
附錄論罪科刑法條：
刑法第276條第2項
從事業務之人，因業務上之過失犯前項之罪者，處5 年以下有期
徒刑或拘役，得併科3 千元以下罰金。


司法院資訊處製作；財團法人民間司法改革基金會備份。
